臺灣臺北地方法院民事判決　　　　　　　　　　　　九十三年度簡上字第二六二號
　　上　訴　人　戊○○
　　訴訟代理人　林振光律師
　　被上訴人　　丁○○
　　訴訟代理人　汪團森律師
　　被上訴人　　甲○○
　　　　　　　　丙○○
　　兼甲○○之
　　訴訟代理人
　　及丙○○之
　　法定代理人　乙○○
當事人間請求侵權行為損害賠償事件，上訴人對於中華民國九十三年三月一日臺灣臺
北地方法院新店簡易庭九十二年度店簡字第七七七號第一審判決提起上訴，本院於九
十三年七月十四日言詞辯論終結，判決如下：
    主  文
上訴駁回。
第二審訴訟費用由上訴人負擔。
    事實及理由
一本件被上訴人甲○○、丙○○、乙○○未於最後言詞辯論期日到場，核無民事訴訟
  法第三百八十六條所列各款情形，應依上訴人之聲請，由其一造辯論而為判決。
二上訴人起訴時主張：被上訴人丁○○、訴外人許睿凌（歿）自民國九十年五月起，
  在台北縣新店市○○路六巷四號合資開設「雙魚座卡拉ＯＫ」，並由許睿凌擔任負
  責人。渠等明知該店因違反建築法、商業登記法等，已遭主管機關裁處罰鍰，並應
  即停止使用，不得再經營卡拉ＯＫ業務，且台北縣政府宣布之「○九一五北縣必安
  在法律上及事實上均無法繼續經營，且最後已處於停業狀態，渠等竟然刻意隱瞞事
  實真相，將該卡拉ＯＫ店讓渡與原告，並聲稱可代辦卡拉ＯＫ業營利事業登記證等
  語，致上訴人及上訴人之配偶即訴外人姚南英陷於錯誤，誤以為仍得在該處經營卡
  拉ＯＫ營業，而於九十年十一月三日支付該店權利金新台幣（下同）廿八萬元，並
  包含生財器具及房屋押金六萬元、卡拉ＯＫ機體押金三萬元，上訴人並承租該店所
  在之房屋。嗣上訴人裝潢後重新開幕不久，方知該店不能經營卡拉ＯＫ，始知受騙
  ，是被上訴人丁○○及許睿凌所為，已構成詐欺，依民法第一百八十五條第一項應
  連帶負損害賠償責任。上訴人與姚南英係共同被詐騙，受讓渡該店係由上訴人作最
  後決定，而所有被詐騙的錢均係由上訴人開出支票支付，為直接之被害人。又讓渡
  書雖由姚南英出名與許睿凌簽立，然九十年十一月二日簽立讓渡書及翌日交付讓渡
  金尾款，上訴人與姚南英均在場並共同受詐騙。又該店位於住宅區，確實無法經營
  卡拉ＯＫ，並非可以改善，當初上訴人支付權利金所欲購買者為可以繼續經營的卡
  拉ＯＫ店，即該卡拉ＯＫ店之經營權，若該卡拉ＯＫ店無法經營，則店內設備形同
  廢物，並無價值可言，而被上訴人丁○○、與許睿凌為合夥關係，渠等無法將可以
  經營的卡拉ＯＫ店讓渡與上訴人，依民法第二百二十六條第一項規定，自應連帶負
  給付不能即債務不履行之損害賠償責任。又上訴人因被詐騙所支出1.房租三萬二千
  元；2.美華音響租金一萬一千元；3.存貨二萬元；4.讓渡金廿八萬元；5.整修費用
  四萬五千元；6.員工薪資五萬元；7.退租後搬運費六千元，扣除房東退回四萬元，
  及美華音響退回押金三萬元後，損害賠償金額應為卅七萬四千元。並同時主張基於
  共同侵權行為及債務不履行之法律關係為請求。許睿凌已死亡，應由被上訴人乙○○、甲○○、丙○○繼承其權利義務，與被上訴人丁○○連帶負損害賠償責任。
三被上訴人丁○○則以：上訴人主張之詐欺行為事實，業經臺灣臺北地院以九十二年
  度易字第一二八三號以並無詐術存在為由判決被上訴人丁○○無罪，並經臺灣高等
  法以九十三年上易字第三○八號刑事判決駁回上訴而告確定，故上訴人所謂之侵權
  行為事實不存在。又上訴人之配偶姚南英於九十年十一月二日以買賣契約所交之廿
  八萬元價金，其中含房屋押金六萬元，及卡拉ＯＫ機體押金三萬元，該部份可由出
  租人退還，故實際購買設備費用為十九萬元，確實已點交予姚南英，其財產總額未
  減少，即無受損害可言。因受詐欺而為之買賣，在經依法撤銷前，並非無效之法律
  行為，上開買賣契約成立至今近三年，既未經撤銷，已逾民法第九十三條前段規定
  之一年撤銷期，故該買賣契約乃確定之有效法律行為，縱上訴人證明因詐欺而為買
  賣之行為存在，上訴人亦不能主張買受人成立侵權行為而請求損害賠償。至於債務
  不履行之損害賠償請求權之訴訟標的部份，因讓渡契約之當事人為許睿凌及上訴人
  之配偶姚南英，本件兩造均非系爭買賣契約之當事人，而被上訴人丁○○亦非許睿
  凌之繼承人，故上訴人此部份主張乃當事人不適格，縱所有買賣價金係由上訴人所
  提出，惟此僅為資金來源問題，並不因而成為買賣契約之當事人。上訴人之配偶姚
  南英當年因買賣契約交付之廿八萬元，其中實際購買設備費用為十九萬元，且確實
  已點交予姚南英，嗣後上訴人即變更負責人為詹樹文，並經營至自行辦理歇業止，
  故並無債務不履行。所謂必安住之縣府專案，乃行政處分問題，並無影響取得該等
  生財器具之契約效力，況購買後如屋主不同意續租，亦不得在該址營業，仍必須移
  轉場所，兩者間並無因果關係等語資為抗辯。
四被上訴人乙○○、甲○○、丙○○則辯稱被上訴人之被繼承人許睿凌並無詐欺上訴
  人。
五本件原審判決對於上訴人之請求，判決上訴人全部敗訴，上訴人全部聲明不服，求
  為廢棄原判決，並聲明被上訴人等應連帶給付上訴人三十七萬四千元及自民國九十
  二年十月十六日起至清償日止，按年息百分之五計算之利息。被上訴人則求為判決
  駁回上訴。
六兩造不爭執之事項：
  (一)九十年十一月二日姚南英與許睿凌簽定「讓渡書」，內容為：「本人許睿凌擁有
    台北縣新店市○○路六巷四號雙魚座小館於九十年十一月二日收取訂金一萬元讓
    渡於姚南英女士，本書於九十年十一月四日前姚女士將付清尾款廿七萬元，逾期
    此作廢訂金沒收，立此據為憑　讓渡人許睿凌　承受人姚南英」，許睿凌於九十
    年十一月二日收取訂金一萬元，上訴人於同年月三日與屋主王絲幸簽訂租約後，
    姚南英將尾款廿七萬元以上訴人所簽發之票據給付完畢，許睿凌將雙魚座小館之
    ，上開押金已分別由屋主王絲幸及美華音響返還上訴人四萬元（水電費及電話費
    未清暫押二萬元多退少補）、三萬元，其餘之十九萬元為上訴人受讓系爭雙魚座
    小館營業生財器具設備之對價，並有上訴人起訴狀第三頁第二行及第三行之記載
    ，及原證二之讓渡書影本、九十三年六月十一日準備程序筆錄第三頁上訴人訴訟
    代理人之陳述、臺灣高等法院九十三年度上易字第三０八號刑事判決第一行至第
    六行、臺灣臺北地方法院檢察署九十一年度偵字第八八０八號卷第四十四頁反面
    之終止租賃約書影本可稽。
  (二)姚南英已死亡，上訴人為其配偶。
  (三)許睿凌於九十二年六月七日死亡，繼承人為被上訴人甲○○、丙○○、乙○○。
七本件爭點及本院之判斷：
  (一)上訴人主張許睿凌、被上訴人丁○○對其負侵權行為損害賠償責任，是否有理由
    ？
    1.許睿凌於八十九年九月廿日，以獨資方式設立登記「雙魚座小館」（址設台北
      縣新店市○○路六巷四號，負責人登記為許睿凌），登記營業項目為「餐館業
      」，有臺北縣政府北縣營利事業字第Ｏ八九一二一六七號營利事業登記證影本
      可參，但該小館實際經營「雙魚座卡拉ＯＫ」業務。嗣因該場所公共安全構造
      與設備不合規定及經營登記範圍外之「視聽歌唱」業務，經台北縣政府工務局
      及建設局稽查後，為台北縣政府以其違反建築法及商業登記法之規定，分別於
      九十年八月六日及同年七月六日、八月十四日、十月三十日，裁處罰鍰六萬元
      （並請停止使用）及罰鍰三萬元、三萬元、三萬元等情，有台北縣建築物公共
      安全之構造及設備檢查紀錄影本一件、台北縣政府聯合查報小組稽查違規商業
      活動現場紀錄表影本三件、台北縣政府九十年八月六日函、九十年七月六日函
      、九十年八月十四日函、九十年十月卅日函之影本各一件等可稽。丁○○、許
      睿凌嗣於九十年十一月二日在上址「雙魚座卡拉ＯＫ」與上訴人及姚南英商談
      頂讓「雙魚座卡拉ＯＫ」事宜，談妥由姚南英以廿八萬元之代價向許睿凌頂讓
      ，許睿凌於當日收取訂金一萬元並立有原證二之讓渡書，於翌日收取由上訴人
      所簽發廿七萬元票據之尾款，及許睿凌、被上訴人丁○○並未明確告知於上址
      經營「視聽歌唱」業務於法不合等事實，為兩造所不爭執，並有讓渡書、支票
      存款對帳單之影本各一紙足佐。
    2.原登記在許睿凌名下之「雙魚座小館」，經變更登記為上訴人所指定之「詹樹
      文」名義，並經臺北縣政府核准自九十年十一月廿五日起歇業，有臺北縣政府
      營利事業核准通知書一件可徵。則上訴人對於該「雙魚座小館」核准登記之營
      業項目，並不及於登記範圍以外之「視聽歌唱」業務，即難諉為不知。上訴人
      於其配偶姚南英頂讓該小館後，雖仍與許睿凌經營期間一樣，從事登記範圍以
      外之「視聽歌唱」業務。但許睿凌及被上訴人丁○○經營期間，因有此種違規
      經營之情形，迭遭主管機關裁處罰鍰及停止使用之處分，而「雙魚座小館」營
      業所在地之房屋所有權人王絲幸之配偶張聰榮，曾於許睿凌、被上訴人丁○○
      於九十年十一月三日與上訴人洽談時，提及有關「雙魚座卡拉ＯＫ」遭裁罰之
      事，並表示該址經營卡拉ＯＫ會有問題，甚至建議最好經營早餐店或牛肉麵店
      等情，業據證人張聰榮於刑事庭結證綦詳，核與上訴人所陳稱證人張聰榮確實
      有提及罰單情事之情形相符，足見上訴人明知該店有因違規營業受罰之情事。
      按「視聽歌唱」業務性質特殊，其經營區域受到相當限制，相關安全設備亦須
      達一定標準，乃眾所週知之一般社會常識，而上訴人原從事貿易業務，其配偶
      姚南英則已經營早餐店多年，則上訴人及其配偶既有從事商業交易及經營事業
      之經驗，渠等於證人張聰榮告以上開罰單情事之後，應斷無對於該址經營視聽
      業務於法不合一節，渾然不知之可能。從而，上訴人以其誤以為「雙魚座卡拉
      ＯＫ」係合法經營云云，不足採信。
    3.「雙魚座卡拉ＯＫ」商號上址，自八十五年間起至八十九年間被上訴人丁○○
      與許睿凌二人接手經營為止，亦均係開設卡拉ＯＫ營業，其中「新潮卡拉ＯＫ
      」負責人田台鳳（八十五年間）、田秀貽（八十五年間）「溫哥華卡拉ＯＫ」
      負責人李金鳳（八十六年間）、王金蓮（八十九年間）均曾遭台北縣政府之行
      政裁罰，該址卻仍然經營卡拉ＯＫ營業達四年之久，業據王絲幸、張聰榮於刑
      事庭證述明確，並有台北縣政府八十五年五月五日函、八十五年十月廿一日函
      、八十六年九月二日函、八十九年八月十一日行政處分書等影本各一件附於刑
      事卷足稽。許睿凌及被上訴人丁○○二人於八十九年間即明知該址曾因前手經
      營卡拉ＯＫ遭到行政裁罰，但仍然願意接手經營「雙魚座卡拉ＯＫ」之事實，
      業據證人張聰榮於刑事庭結證無訛。上訴人戊○○於九十二年度易字第一二八
      三號詐欺案件以證人身分稱：「（是否認識被告？）之前不認識，我接他的店
      才認識，時間是九十年十一月二日下午。（你接他什麼店？）新店市○○路六
      巷四號的卡接ＯＫ店。（你與被告如何接洽，為何去接洽？）我太太每週都去
      這家店消費，他們說不想做了，要頂給人家。（他們是誰）丁○○。．．．（
      是如何開始？）九十年十一月二日，在雙魚座卡接ＯＫ談價錢，丁○○說卅萬
      元。．．．（你們在談頂讓時，在場的人？）張條成、許睿凌、姚南英、丁○○還有我，及三個不認識的人，也是他們約來看店的。（張條成是何人？）常
      去消費的客人，與被告很熟，我們也認識。．．．（你們接洽頂讓店時，你們
      有誰講話？）去的時候，丁○○說他看張條成面子，願意減價兩萬元。別人也
      在看店，在試音響，丁○○要求我們先付訂金，不然別人會訂走。．．．（有
      無交付什麼？）我付一萬元訂金，他說第二天會約房東與我們續約。．．．（
      是否知道這個店本來何人在經營，員工有誰？）我聽我太太說，有小許、小金
      二人，壹個負責內場，壹個外場，經營很成功。天天都客滿。．．．」（見九
      十二年度易字第一二八三號九十二年十二月二日訊問筆錄第四頁至第八頁）。
      則上訴人顯然係基於考量營業收入及罰鍰金額之差距，而仍然決意接手經營「
      雙魚座卡拉ＯＫ」甚明。
    4.上訴人從未向許睿凌、被上訴人丁○○詢問上址經營卡拉ＯＫ之合法性問題等
      情，亦據上訴人於刑事庭陳述明確；衡以上揭上訴人明知「雙魚座卡拉ＯＫ」
      有罰單問題之事實，許睿凌、被上訴人丁○○是否認為上訴人對於上址經營卡
      拉ＯＫ於法不合已有認識，而仍願接手經營，始未特別說明相關法律規定一節
      ，即有相當之可能。上訴人指係因誤以為上址得合法經營卡拉ＯＫ，始同意頂
      讓而交付款項云云，自難信為真等情，業經本院調閱九十二年易字第一二八三
      號、臺灣高等法院九十三年度上易字第三０八號刑事卷宗足憑。
    5.姚南英基於原證二之讓渡契約，於九十年十一月二日、三日所交之廿八萬元價
      金，其中含房屋押金六萬元，及卡拉ＯＫ機體押金三萬元，該部份可由出租人
      退還，故實際購買設備費用為十九萬元，該等設備已點交予姚南英，上訴人或
      姚南英之財產總額未減少，並無受損害可言。
    6.綜上，許睿凌、被上訴人丁○○既無不法侵害上訴人權利之行為，上訴人亦未
      受有損害，上訴人主張被上訴人負侵權行為損害賠償責任並無理由。
  (二)上訴人主張許睿凌、被上訴人丁○○對其負債務不履行損害賠償責任，是否有理
    由？
    1.上訴人主張：所有的讓渡金都是上訴人支付，且房屋租約是由上訴人去換約，
      故其為讓渡契約之當事人，上訴人係受讓該卡拉ＯＫ店之經營權，被上訴人將
      在事實上及法律上均無法經營的卡拉ＯＫ店讓與上訴人，應負民法第二百二十
      六條之債務不履行損害賠償責任等語。
    2.經查：許睿凌、姚南英於九十年十一月二日簽訂原證二之讓渡書，該讓渡書之
      債權債務關係，係存在於許睿凌、姚南英二人間。縱使實際上讓渡金是由上訴
      人支付，僅係上訴人代姚南英履行給付價金之義務，上訴人不因此而成為系爭
      讓渡契約之當事人，至上訴人與王絲幸訂立租賃契約，基於契約相對性之原則
      ，無從因此認為上訴人為系爭讓渡契約之當事人。上訴人既非系爭讓渡契約之
      當事人，則其主張許睿凌之繼承人即被上訴人甲○○、丙○○、乙○○，及非
      契約當事人之被上訴人丁○○，應對其負債務不履行責任，顯屬無據。
    3.民法第二百二十六條第一項固規定：「因可歸責於債務人之事由，致給付不能
      者，債權人得請求賠償損害。」然該條所規定之「不能」之觀念，應依社會通
      常觀念認定之，即依社會通常觀念尚得強制債務人實現債務本旨者，即非不能
      給付。參以姚南英所支付之廿八萬元，包括房屋押金六萬元、卡拉ＯＫ機體押
      金三萬元，其餘之十九萬元為上訴人受讓系爭雙魚座小館營業生財器具設備（
      電視、麥克風、桌椅等）之對價，房屋押金、卡拉ＯＫ機體押金已分別由屋主
      王絲幸及美華音響返還上訴人四萬元（水電費及電話費未清暫押二萬元多退少
      補）、三萬元，其餘十九萬元之生財器具設備許睿凌已點交予姚南英，均已如
      前述，而上訴人並未舉證證明姚南英係受讓該卡拉ＯＫ店之經營權，姚南英所
      購買的，依社會經常觀念，乃係可以強制執行之方法強制許睿凌實現債務本旨
      ，並非「給付不能」。
    4.何況，姚南英對於該店曾遭裁罰乙事知之甚詳，且許睿凌對於姚南英並無詐欺
      之行為，已如前述，姚南英仍願意買下雙魚座小館，難認許睿凌有何可歸責之
      事由。
八綜上所述，上訴人主張許睿凌、被上訴人丁○○對其負侵權行為損害賠償責任、債
  務不履行損害賠償責任，均屬無據。從而，上訴人本於侵權行為損害賠償、債務不
  履行損害賠償及繼承之法律關係，請求被上訴人連帶給付卅七萬四千元，及自起訴
  之日起至清償日止按年息百分之五計算之利息，為無理由，不應准許，其假執行之
  聲請亦失所附麗，應併予駁回。原審為上訴人敗訴之判決，及駁回其假執行之聲請
  ，並無不合。上訴意旨指摘原判決不當，求予廢棄改判，為無理由，應予駁回。
九本件事已臻明確，兩造所為之其他主張陳述並所提之證據，經審酌後，認均與本件
  之結論無礙，不再一一論述，併予敘明
十結論：本件上訴為無理由，依民事訴訟法第三百八十五條第一項、第四百三十六條
  之一第三項、第四百四十九條第一項、第七十八條，判決如主文。
中　　　華　　　民　　　國　　九十三　　年　　　八　　　月　　　四　　　日
                              民事第五庭審判長法官 吳青蓉
                                              法官 張松鈞
                                              法官 周美雲
正本係照原本作成
不得上訴
中　　　華　　　民　　　國　　九十三　　年　　　八　　　月　　　四　　　日
                                            書記官 王宜玲
